---
title: "lab-02_Funciones_Principales_R"
output: html_document
date: "2023-10-12"
---

---
title: 'lab02: Introducción al R'
output: html_document
date: "2023-10-05"
---

# Lab 02: introduccion al R

Primer laboratorio donde se revisaran algunas de las principales 
caracteristicas del R.

#c.	Haciendo el primer programa en R. •	print( “hola mundo”):
```{r}

print("hola Mundo !!!")

```

## d.	Utilizando el R como calculadora:
# Realizar la suma de 3 + 4 
#	Realizar la siguiente operación (2  + 4/2) * 3
#	Calcular el área de un círculo que tiene radio 10 cm
#	Calcular x de la expresión 10^(x+2) = 300

```{r}
print(3 + 4)

print((2 + 4/2) * 3)

#area de circulo
print(3.1416 * 10^2) 
print(pi * 10^2)

# 10^(x + 2) = 300;
# x = log(300)/log(10) - 2
print(log(300)/log(10) - 2)

```
### e.	Crear un vector denominado edad con los siguientes valores: 23, 24, 25, 26, 27, 27, 28, 21, 18, 17, 17, 17, 16, 15, 15
```{r}
edad <- c( 23, 24, 25, 26, 27, 27, 28, 21, 18, 17, 17, 17, 16, 15, 15)
#f.	Obtener el número de elementos del vector edad, y almacenarlo en la variable n_edad
n_edad <- length(edad)
print(n_edad)

```
#g.	Slicing, se refiere a obtener valores de un vector, matriz o dataframe, con base al vector edad obtener:
#	El primer elemento	
#El último elemento
#El 3er y 4to elemento
#Los 3 primeros elementos 
#Los 2 últimos elementos

```{r}
edad[1]
edad[n_edad]
edad[n_edad:n_edad -1]
edad[3:4]
edad[c(n_edad-1,n_edad)]
edad[c(length(edad)-1,length(edad))]
edad[(length(edad)-1):(length(edad))]
```
##### h.	Estructuras de Control al igual que como en otros lenguajes de programación R tiene la estructura de control if, utilice para hacer la siguiente comparación si una determinada variable temperatura cuyo dato es numérico es mayor a 38 se imprima la palabra “fiebre”, en caso contrario “normal”. Modifique el valor de temperatura a 36 y pruebe el siguiente script, cambie el valor a 38.5 y vuelva ejecutar los resultados.
#temperatura <- 39

#if (temperatura > 38) {
  
# print("fiebre")
  
#}else{
  
#  print("normal")
  
#}
#
```{r}
#estructura de control:

temperatura <- 39

if (temperatura > 38) {
  
  print("fiebre")
  
}else{
  
  print("normal")
  
}

temperatura <- 36

if (temperatura > 38) {
  
  print("fiebre")
  
}else{
  
  print("normal")
  
}

temperatura <- 38.5

if (temperatura > 38) {
  
  print("fiebre")
  
}else{
  
  print("normal")
  
}
```
```{r}


a <- (5 > 3)

b <- (5 > 8) 
# operaciones logicas:
print(a | b)
print(a & b)
print(!b)

```
#j.	Otra estructura de control muy utilizada en el R es el for, revise el siguiente script que suma las 3 primeras edades del vector edad. Revise el código y modifíquelo para sumar los primeros 5 elementos. Vuelva a modificarlos para sumar todos los elementos del vector edad.
```{r}
n_elementos <- 3

suma_edades <- 0

for (i in 1:n_elementos) {
  suma_edades <- suma_edades + edad[i]
  
}

print(suma_edades)
print(sum(edad[1:n_elementos]))
```
#k.	Realice un script para determinar la media y mediana del vector edad. Recuerde que:
#•	 la media o promedio = suma(elementos) / número(elementos) 
#•	Mediana es la posición central de los elementos, en R existe una función sort aplicada sobre un vector que nos devuelve un vector ordenado ascendentemente.

```{r}
mean(edad)

sum(edad)/length(edad)

median(edad)

```
#l.	Determine los elementos del vector edad que son mayores a 20.
```{r}
edad
for (i in edad) {
  if (i > 20) {
    print(i)
  }
}

```


#n.	Cree una función que determine el área de un cuadrado dado su lado, denomínela area_cuadrado

```{r}

area_cuadrado <- function (lado ) {
  # retorna el area de un cuadrado de lado
  return(lado^2)
}

area_cuadrado(5)

area_cuadrado(c(5,7))

help("median")
```
#o.	Autodocumente su función.

#p.	Cree una función fiebre que retorne T o TRUE verdadero si una persona tiene más de 38 grados de temperatura y F o FALSE en caso contrario.
```{r}
fiebre <- function (temp) {
  if (temp > 38) {
    print(TRUE)
  } else {
    print(FALSE)
  }
  
}
fiebre(35)
```

#q.	Cree una matriz a partir de 5x3 a partir del vector de edades, utilice la función matrix del R.
#•	Una forma de revisar la documentación de R es utilizar la función help( )
#•	Las otras formas son googlear y colocar al final la frase “ … in R”.
#•	Buenas fuentes de referencias son StackOverflow y demás foros en Internet.

```{r}
matriz_edad_columna <- matrix( edad,nrow=3)
matriz_edad_columna

help(matrix)
```
#r.	Guarde los resultados en matriz_por_columna
```{r}
matriz_edad_columna
```
#s.	Modifique la creación para que los elementos sean ordenados por filas y llámela matriz_por_fila. Tip: revise el parámetro byrow
```{r}
matriz_edad_fila <- matrix(edad, nrow = 3, byrow = TRUE)
matriz_edad_fila
```
#t.	De la matriz_por_columna, aplique técnicas de slicing para:

#	Obtener la edad de la primera fila y la segunda columna
#	Obtenga la primera fila
#	Obtenga de la tercera fila el segundo y tercer elemento
#	Obtenga la primer fila
#	Obtenga los elementos de la 3ra columna

```{r}
matriz_edad_columna
matriz_edad_columna[1,2]
matriz_edad_columna[1,]
matriz_edad_columna[3,2:3]
matriz_edad_columna[1,]
matriz_edad_columna[,3]
```

#u.	El R tiene varias funciones para determinar las dimensiones de una matriz:
#nrow: para obtener el número de filas
#	ncol: para obtener el número de columnas
#	dim: para obtener las filas y columnas

```{r}
matriz_A <- matrix(edad, nrow = 5, ncol = 6 , byrow = TRUE)
matriz_A
dim(matriz_A)
ncol(matriz_A)
nrow(matriz_A)

```

#v.	Obtenga la media de los elementos de las edades por columna. Tip: La forma vectorial es aplicar la función apply.

```{r}
matriz_edad_columna
help(mean)
mean(matriz_edad_columna[,1], trim = 1)
mean(matriz_edad_columna[,2])
mean(matriz_edad_columna[,3])
mean(matriz_edad_columna[,4])
mean(matriz_edad_columna[,5], trim = 0,na.rm = TRUE)

```

